臺灣苗栗地方法院民事裁定
111年度苗簡字第603號
原      告  黃彥杰  
被      告  陳翠紅  
上列當事人間返還借款事件，本院裁定如下：
    主  文
本件移送臺灣桃園地方法院。
    理  由
一、按訴訟，由被告住所地之法院管轄；訴訟之全部或一部，法
    院認為無管轄權者，依原告聲請或依職權以裁定移送其管轄
    法院，民事訴訟法第1條第1項、第28條第1 項定有明文。又
    按因契約涉訟者，如經當事人定有債務履行地，得由該履行
    地之法院管轄，民事訴訟法第12條定有明文。此所謂當事人
    定有債務履行地，以當事人契約所定之債務履行地為限。且
    此項約定，無論以文書或言詞，抑以明示或默示為之，固均
    無不可，惟必以當事人間有約定債務履行地之意思表示合致
    ，始有適用。又事件管轄權之有無，乃法院應依職權調查之
    事項，當事人主張受訴法院依民事訴訟法第12條規定有管轄
    權，應就該「定有履行地」之利己事實負舉證責任。
二、本件原告主張被告於民國104年6月26日至107年1月23日間陸
    續向其借款新臺幣（下同）263,270元，嗣兩造於107年10月
    28日協議由被告償還25萬元，並自108年1月起按月償還，詎
    被告僅還款68,000元（自108年1月至109年7月止），尚有借
    款182,000元未返還，爰起訴請求被告返還借款等情，並陳
    以兩造曾有還款協議約定被告應向原告所在地清償等語。經
    查，依原告所提原證九之107年1月23日對話紀錄（見本院卷
    第53頁）可見，被告向原告表示委請其幫忙繳納車貸10,224
    元，經原告向被告表示：「（應係指車貸繳款單）拿給我，
    你回來再給我錢」等語，被告其後復向原告表示：「來我家
    拿，我等你」等語，綜觀兩造前後對話內容，難認兩造有約
    定以原告所在地為清償地；況且，兩造既已於107年10月28
    日結算協議被告應返還借款之金額為25萬元，本件原告亦係
    基於該日之協議請求被告返還借款，而原告並未提出該還款
    協議有何履行地之約定，且觀之被告後續於108年1月至109
    年7月間之還款，均係以匯款方式清償，有原告所提LINE對
    話紀錄截圖畫面在卷可佐（見本院卷第61至95頁），益見兩
    造並無約定以原告所在地為債務清償地。從而，原告並未舉
    證證明兩造有約定位於本院轄區之履行地之事實，故其主張
    本院為依民事訴訟法第12條所定之管轄法院，並非可採。
三、復查，本件被告住所地位於桃園市○○區○○里0鄰○○○00號，有
    個人基本資料查詢結果可按，依民事訴訟法第1條第1項規定
    ，應由臺灣桃園地方法院管轄。玆原告向無管轄權之本院起
    訴，顯係違誤，爰依職權將本件移送管轄法院。
四、依首開法條裁定如主文。
中　　華　　民　　國　　111 　年　　9 　　月　　14　　日
                  苗栗簡易庭  法  官    黃思惠
以上正本係照原本作成。　　　　　　　　　
如不服本裁定應於送達後10日內向本院提出抗告狀（須附繕本）
，並繳納抗告費新臺幣1,000元。
中　　華　　民　　國　　111 　年　　9 　　月　　14　　日
                              書記官    林翰章